【裁判字號】    91,訴,295
【裁判日期】    920313
【裁判案由】    偽造文書等
【裁判全文】
臺灣苗栗地方法院刑事判決                          九十一年度訴字第二九五號
    公  訴  人  臺灣苗栗地方法院檢察署檢察官
    被      告  丙○○
右列被告因偽造文書等案件，經檢察官提起公訴（九十一年度偵字第一七三三號），
本院判決如左：
    主  文
丙○○連續行使偽造私文書，足以生損害於他人，處有期徒刑參月，如易科罰金，以
參佰元折算壹日。
偽造之「湯偉光」署押貳枚沒收。
    事  實
一、丙○○明知其已陷於無償債能力之嚴重狀態，為取得客票向人借貸，竟於民國九
    十年八月十九日（起訴書誤為九月間），至苗栗縣竹南鎮○○路與三泰街附近的
    鐵路旁邊，欲向同樣已陷於無資力的乙○○（已結，判有罪）借用面額新台幣（
    下同）七萬元之支票，乙○○因亦需用現金，渠二人遂共同意圖為自己不法之所
    有，並基於詐欺取財之概括犯意聯絡，丙○○另單獨基於行使偽造私文書之概括
    犯意，先由乙○○簽發，發票日為九十年十月三十日，票面金額十二萬元，票號
    ＡＢ0000000號，付款人為苗栗縣造橋鄉農會之支票交予丙○○，丙○○
    於取得支票後，施用詐術，於同縣竹南鎮某處，在該支票背面偽造「湯偉光」（
    按任職於苗栗縣造橋鄉農會信用部）之簽名一枚，以為背書後，持以行使，拿該
    支票至同縣竹南鎮○○里○○鄰○○街五十五號甲○○住處，向其借取現金，足
    生損害於湯偉光與甲○○，使甲○○陷於錯誤，交付十一萬六千餘元予丙○○，
    丙○○取得款項後，交付乙○○四萬五千餘元，餘供己用。同年九月十九日或二
    十日（起訴書誤為十月間），丙○○承前犯意，再至苗栗縣竹南鎮○○路與三泰
    街附近的鐵路旁邊，向乙○○借得發票日為九十年十一月三十日，票面金額八萬
    元，票號ＡＢ0000000號，付款人同為苗栗縣造橋鄉農會之支票，丙○○
    於取得支票後，依前方式，於同日在該支票背面偽造「湯偉光」之簽名一枚，偽
    造「湯偉光」之背書後，持以行使，至甲○○住處，向其借取現金，足生損害於
    甲○○及湯偉光，使甲○○陷於錯誤，交付七萬餘元予丙○○。嗣因該二張支票
    屆期未能兌現，甲○○始知受騙。
二、案經甲○○訴由苗栗縣警察局竹南分局報請臺灣苗栗地方法院檢察署檢察官偵查
    起訴。
    理  由
一、訊據被告丙○○對右揭事實供承不諱，就借票過程亦與另被告乙○○供述相符，
    並與告訴人甲○○及被害人湯偉光指述被害情節相符，復有乙○○所簽發，票據
    分別為ＡＢ0000000號及ＡＢ0000000號之支票影本二紙附卷可稽
    。且乙○○於本院訊問時坦承丙○○向其借票時，其經濟狀況不好，也快跳票，
    故反要丙○○順便幫忙調五萬元（見本院九十一年九月十日筆錄），參諸乙○○
    的苗栗縣造橋鄉農會支票存款帳戶，於九十年十月五日起即出現多筆退票紀錄（
    有苗栗縣造橋鄉農會領用支票及退票明細查詢報表一份在卷可稽）以觀，足徵乙○○當時確已陷於無資力狀態。再者，被告丙○○為取信林崑山，表示該支票確
    能兌現，並於支票背面偽造付款人苗栗縣造橋鄉農會信用部職員湯偉光的背書，
    其有詐欺之犯意亦堪認定。本件事証明確，被告犯行可以認定。
二、核被告丙○○明知其已陷於無償債能力狀態，持同樣已陷於無資力的乙○○所簽
    發支票，並於支票背面偽造湯偉光署押，然後持以行使，向甲○○借取現金，足
    生損害於甲○○及湯偉光，且使甲○○陷於錯誤，交付款項，所為係犯刑法第三
    百三十九條第一項之詐欺取財罪及同法第二百十六條、第二百十條的行使偽造私
    文書罪。其偽造湯偉光署押，係偽造私文書之部分行為，偽造後持以行使，其偽
    造之低度行為為行使之高度行為所吸收，均不另論罪。被告與乙○○就詐欺取財
    罪間有犯意之聯絡與行為之分擔，應論以刑法第二十八條之共同正犯。被告先後
    二次之詐欺取財與行使偽造私文書罪，均時間緊接，手法相同，且觸犯構成要件
    相同之罪名，均為連續犯，依刑法第五十六條之規定加重其刑。其所犯上開二罪
    間，有方法結果之牽連關係，依刑法第五十五條牽連犯之規定從一重以連續行使
    偽造私文書罪處斷。爰審酌被告犯罪之動機、手段、所生損害及犯後坦承犯行，
    態度良好暨檢察官以被告係因欠錢才犯下本案，且犯後坦承犯行而請求從輕量刑
    等一切情狀，量處如主文所示之刑，並諭知易科罰金之折算標準。被告在上開二
    張支票背面所偽造之湯偉光簽名各一枚（共二枚），雖該二張支票並未扣案（卷
    內之支票係影本），而尚在林崑山處（業據被告供承在卷，見本院九十二年二月
    二十七日筆錄），但不能証明該署押已連同支票滅失，故仍依刑法第二百十九條
    之規定宣告沒收。
據上論斷，依刑事訴訟法第二百九十九條第一項前段、刑法第二十八條、第五十六條
、第二百十六條、第二百十條、第三百三十九條第一項、第五十五條、第二百十九條
、第四十一條第一項前段、罰金罰鍰提高標準條例第一條前段、第二條，判決如主文
。
本案經檢察官李基彰到庭執行職務。
中      華      民      國    九十二    年       三     月      十三    日
                                臺灣苗栗地方法院刑事第二庭
                                        法  官  劉  興  浪
右正本證明與原本無異
如不服本判決，應於判決送達後十日內向本院提出上訴狀（應附繕本），上訴於臺灣
高等法院臺中分院。
                                        書記官  黃  士  益
中      華      民      國    九十二    年       三     月      十三    日
附錄論罪科刑法條
刑法第二百一十條：
偽造、變造私文書，足以生損害於公眾或他人者，處五年以下有期徒刑。
刑法第二百一十六條：
行使第二百十條至第二百十五條之文書者，依偽造、變造文書或登載不實事項或使登
載不實事項之規定處斷。


司法院資訊處製作；財團法人民間司法改革基金會備份。
